【裁判字號】    89,上易,2150
【裁判日期】    890816
【裁判案由】    竊盜
【裁判全文】
臺灣高等法院刑事判決                          八十九年度上易字第二一五號
    上  訴  人  臺灣基隆地方法院檢察署檢察官
    被      告  庚○○
                丁○○
右上訴人，因被告竊盜案件，不服臺灣基隆地方法院八十九年度訴字第二○六號，中
華民國八十九年五月五日第一審判決 (起訴案號：臺灣基隆地方法院檢察署八十九年
度偵字第四七三號)提起上訴，本院判決如左：
    主  文
原判決撤銷。
庚○○共同連續踰越安全設備、於夜間侵入住宅竊盜，處有期徒刑壹年陸月，緩刑伍
年。
丁○○共同踰越安全設備、於夜間侵入住宅竊盜，處有期徒刑陸月，緩刑貳年。
    事  實
一、庚○○意圖為自己不法所有，基於概括之犯意，於附表所示之時間、地點，連續
    以如附表所示之方法竊取甲○○等人所有或管領之金牌等財物（無故侵入住宅部
    分，均未經告訴）；得手後，持至不知情之金華山銀樓等處銷贓（至於瑞泰銀樓
    多次涉嫌故買贓物部分，已由基隆市警察局第二分局偵辦中）；其中，於附表編
    號三所示之時間、地點，則由庚○○與丁○○基於共同犯意之聯絡，意圖為自己
    不法之所有，由丁○○在外負責把風，庚○○入內竊取財物。總計庚○○銷售贓
    物所得金額共三萬八千四百七十元，其中丁○○分得一千五百元，均已花用殆盡
    。八十九年一月二十一日晚間十一時三十分許，庚○○於基隆市○○街三五巷二
    九號住所內；丁○○於基隆市○○路一百一十號之福哥遊藝場，分別為警查獲。
二、案經被害人陳素華、乙○○、戊○○、丙○○訴由基隆市警察局第二分局報請台
    灣基隆地方法院檢察署檢察官偵查起訴。
    理  由
一、右揭事實業據被告庚○○、丁○○二人供承不諱，核與被害人甲○○、辛○○、
    告訴人己○○、乙○○、戊○○、丙○○所指述及證人即銀樓負責人賴張美純、
    李銘華、何榮泰所證述之情節相符，並有金華山銀樓、寶麒銀樓及瑞泰銀樓之金
    飾買入登記簿節本五紙在卷可稽，足見彼等之自白與事實相符，可以採信，彼等
    之犯行事証明確，堪以認定。
二、核被告庚○○所為，關於附表編號三部分係犯刑法第三百二十一條第一項第一、
    二款之踰越安全設備、夜間侵入住宅竊盜，如附表編號四部分係犯同法條第一項
    第二款之踰越安全設備竊盜罪，如附表編號五部分，係犯同法條第一項第一款之
    夜間侵入住宅竊盜罪，餘附表編號一、二、六、七所示部分，均係犯刑法第三百
    二十條第一項之普通竊盜罪。被告丁○○所為係犯刑法第三百二十一條第一項、
    第一、二款之加重竊盜罪，公訴人認被告丁○○所為係犯刑法第三百二十一條第
    一項第二款之罪，其起訴法條，尚有未洽，但因與本院認所應適用之法條屬同條
    項但不同款，爰不另為法條之變更。被告二人就如附表編號三所示之加重竊盜犯
    行有犯意之聯絡及行為之分擔，皆為共同正犯。被告庚○○先後多次行為，時間
    緊接，犯罪構成要件相同，顯係基於概括之犯意為之，為連續犯，應論以較重之
    踰越安全設備、於夜間侵入住宅竊盜一罪並加重其刑。
三、原審對被告論罪科刑固非無見，但原判決將刑法第三百二十一條第一項第二款「
    毀越門扇、牆垣或其他安全設備」之文字拘泥於必須「毀」、「越」兼具始能成
    立，其法律見解尚有未當，單純毀而不生踰越問題，或僅踰越而未達毀壞之程度
    而竊盜者，均應成立該條款之加重竊盜罪名，如此方能達到以門扇或安全設備防
    閑之目的，此乃法條文義解釋之當然，要與「罪刑法定主義」無涉，我實務上向
    來亦採此見解（最高法院二十二年台上字第四五四號判例意旨參照），原審稱本
    條款加重竊盜之立法本意，當係行為人毀損「並」踰越安全設備而竊盜，其惡性
    較之普通竊盜為重，故為加重處罰之規定云云，顯屬無據，殊無可採。公訴人執
    此主張原判決不當，核有理由，應將原判決撤銷改判。爰審酌被告庚○○之前於
    八十三年間已有竊盜之非行紀錄、生活狀況、智識程度、犯罪之動機、目的、行
    竊之次數高達七次，行竊所得金額財物價額達數萬元且迄未見有清償之事實，及
    其所生之危害程度大小併犯罪後承認犯行態度尚稱良好等一切情狀，被告丁○○
    部分則考量其僅參與一次犯行，犯後分得之財物不多及亦坦承犯行等一切情狀，
    分別量處如主文第二、三項所示之刑。另查被告二人前均未曾受有期徒刑以上刑
    之宣告，有台灣高等法院檢察署刑案紀錄簡覆表二份附卷可稽，茲念及被告庚○○年甫滿十八歲，因一時貪念，致犯本案，犯後已表悔悟，被告丁○○則所參與
    之竊盜次數僅有一次，犯罪後分得之贓款不多，其二人經此次起訴審判之教訓後
    ，當能知所警惕，信無再犯之虞，本院因認前開對其二人宣告之刑，均以暫不執
    行為適當，爰分別宣告庚○○緩刑伍年，被告丁○○緩刑二年，以啟自新。
四、被告丁○○經合法傳喚，無正當理由不到庭，爰不待其陳述，逕為判決。
據上論結，應依刑事訴訟法、第三百七十一條、第三百六十九條第一項前段、第三百
六十四條、第二百九十九條第一項前段、刑法第二十八條、第五十六條、第三百二十
一條第一項第一、二款、第七十四條第一款判決如主文。
本案經檢察官劉惟宗到庭執行職務。
中      華      民      國    八十九    年      八      月     十六     日
                                臺灣高等法院刑事第二十庭
                                    審判長法  官  葉  麗  霞
                                          法  官  王  炳  梁
                                          法  官  黃  瑞  華
右正本證明與原本無異。
不得上訴。
                                          書記官  秦  仲  芳
中      華      民      國    八十九    年      八      月    二十一    日
附錄：本案論罪科刑法條全文
刑法第三百二十條第一項：
意圖為自己或第三人不法之所有，而竊取他人之動產者，為竊盜罪，處五年以下有期
徒刑、拘役或科或併科五百元以下罰金。
刑法第三百二十一條第一項：
犯竊盜罪而有左列情形之一者，處六月以上五年以下有期徒刑：
一、於夜間侵入住宅或有人居住之建築物、船艦，或隱匿其內而犯之者。
二、毀越門扇、牆垣或其他安全設備而犯之者。
三、攜帶兇器而犯之者。
四、結夥三人以上而犯之者。
五、乘火災、水災或其他災害之際而犯之者。
六、在車站或埠頭而犯之者。
( 罰金已依罰金罰鍰提高標準條例提高為十倍 )
附表：
一、八十八年十二月十七日下午五時許日落前，在基隆市○○路一五五巷一號兼作住
    家之任申冷凍工程行，趁大門未關侵入其內而竊取甲○○所有之重約二兩之金牌
    一面（起訴書附表誤載為二面）；得手後，持至金華山銀樓銷贓。（所犯罪名為
    刑法第三百二十條第一項之竊盜罪）
二、八十八年十二月十八日上午十一時許，趁大門未關侵入基隆市○○路一五五巷一
    號之兼作住家之任申冷凍工程行，竊取甲○○所有之金牌一面（重約三錢）、金
    項鍊一條（重約三錢）；得手後，持至金華山銀樓銷贓。（所犯罪名為刑法第三
    百二十條第一項之竊盜罪）
三、八十八年十二月二十四日凌晨四時許夜間，在基隆市○○路一一六巷五弄二十一
    號兼作住家之天上聖堂，由丁○○在外把風，由庚○○爬窗侵入其內，竊取己○○所有之金牌九面（共約值五千元）；得手後，再一起持至寶麒銀樓、瑞泰銀樓
    ，以丁○○之名義而分別銷贓。（所犯罪名為刑法第三百二十一條第一項第一、
    二款之加重竊盜罪）
四、八十九年一月四日中午十二時許，在基隆市○○路四四五之二號三樓，爬窗侵入
    住宅，竊取乙○○所有之黃金手環一只、壽字戒指一只、遊樂器一台（共值約二
    萬一千元）；得手後，持至瑞泰銀樓銷贓。（所犯罪名為刑法第三百二十一條第
    一項第二款之加重竊盜罪）
五、八十九年一月七日晚間七時（起訴書誤載為十七時）許，在基隆市○○路三九三
    巷四十號，趁大門未關侵入住宅，竊取戊○○所有之金牌三面（共值約八千五百
    元）；得手後，持至瑞泰銀樓銷贓。（所犯罪名為刑法第三百二十一條一項第一
    款之加重竊盜罪）
六、八十九年一月十六日上午六時許日落前，在基隆市○○路三十二巷七號，趁大門
    未關侵入住宅，竊取丙○○所有之金牌一面（值約一千三百元）；得手後，持至
    瑞泰銀樓銷贓。（所犯罪名為刑法三百二十條第一項竊盜罪）
七、八十九年一月十六日中午十二時許，在基隆市○○路二七五號之三即金鳳宮，趁
    門未關侵入其內竊取辛○○管領之金牌一面（值一千七百元）；得手後，持至瑞
    泰銀樓銷贓。（所犯罪名為刑法第三百二十條第一項之竊盜罪）


司法院資訊處製作；財團法人民間司法改革基金會備份。
